臺灣士林地方法院民事裁定
111年度聲再字第5號
再審聲請人  梁淑雲  



再審相對人  財政部國有財產署北區分署

法定代理人  郭曉蓉  
上列當事人間請求給付土地使用補償金事件，再審聲請人對於本
院民國110 年12 月30日110 年度聲再字第27 號確定裁定聲請再
審，本院裁定如下：
    主  文
再審之聲請駁回。
再審聲請費用新臺幣壹仟元由再審聲請人負擔。
    理  由
一、按再審之訴應於30日之不變期間內提起；前項期間，自判決
    確定時起算，判決於送達前確定者，自送達時起算；其再審
    之理由發生或知悉在後者，均自知悉時起算；民事訴訟法第
    500 條第1 項、第2 項前段分別定有明文。又裁定已經確定
    ，而有第496 條第1 項或第497 條之情形者，得準用民事訴
    訟法第五編有關再審程序之規定聲請再審，同法第507 條亦
    有明文。本件再審聲請人對本院於民國110 年12 月30日所
    為之110 年度聲再字第27 號確定裁定（下稱原確定裁定）
    聲請再審，再審聲請人於111年1 月24日聲請再審，顯未逾3
    0日之不變期間，合先敘明。
二、聲請再審意旨略以：伊已具體表明該當於法定再審理由之具
    體事證，法院應實質進行審酌，不應逕以程序駁回其再審之
    訴，且駁回其再審之訴依法應以判決為之，原確定裁定竟逕
    以裁定駁回其再審之聲請，適用法規顯有錯誤，違反憲法保
    障人民訴訟權之本旨；原確定裁定程序，在組成合議庭並無
    困難之情形下，竟由裁定駁回伊先前再審聲請之法官，參與
    裁判，審查自己先前所為之違法裁判，已違反法官迴避制度
    ，原確定裁定有民事訴訟法第496條第1項第1款、第4款、第
    13款，第497條之再審事由，爰依法聲請再審。並聲明：㈠廢
    棄原確定裁定、附表一所示各確定裁判不利再審聲請人部分
    ，暨如附表二所示各確定裁定；㈡前開廢棄部分再審相對人
    在第一審之訴及假執行之聲請均駁回；㈢再審相對人應給付
    再審聲請人新臺幣(下同)18萬9,144元，及自101年10月5日
    起按年息5%計算之利息等語。
三、本院之判斷：
㈠、關於本件再審之聲請無理由部分：
 1、按再審之訴顯無再審理由者，得不經言詞辯論，以判決駁回
    之。民事訴訟法第502條第2項定有明文。此規定依同法第50
    7條之規定，對確定之裁定提起再審時，準用之。又按當事
    人對確定裁定聲請再審，無論再審之聲請合法與否、有無再
    審理由、或本案有無理由，法院就其聲請，均應以裁定行之
    ，不生以判決為裁判之問題，此觀同法第507條規定甚明。
    查原確定裁定係認再審聲請人對本院110年度聲再字第5號確
    定裁定所提再審聲請，為一部顯無理由、一部程序不合法，
    以裁定形式予以駁回，依前開規定之說明，難認有何違背法
    令之處，自無民事訴訟法第496條第1項第1款所定適用法規
    顯有錯誤之情，再審聲請人主張原審未經實體調查辯論，逕
    以裁定駁回，而有適用法規顯有錯誤云云，自難憑採。
 2、按依法律或裁判應迴避之法官參與裁判者，得聲請再審，民
    事訴訟法第507 條準用同法第496 條第1 項第4 款固有明文
    。然民事訴訟法第32條第7 款關於法官應自行迴避之規定，
    乃在使法官不得於其曾參與之裁判之救濟程序執行職務，以
    維審級之利益及裁判之公平。因此，法官曾參與訴訟事件之
    前審裁判或更審前之裁判者，固應自行迴避。對於確定終局
    判決提起再審之訴者，其參與該確定終局判決之法官，依同
    一理由，於再審程序，亦應自行迴避。惟各法院法官員額有
    限，參考行政訴訟法第19條第6 款規定意旨，其迴避以一次
    為限（司法院大法官釋字第256 號解釋意旨參照）。查本件
    再審聲請人因與再審相對人間給付土地補償金事件，經本院
    以附表一編號1 號事件審理，並為再審相對人勝訴之判決，
    再審聲請人不服提起上訴，經本院以附表一編號2 判決廢棄
    附表一編號1 號判決之一部，改判駁回再審相對人該部分第
    一審之訴，並駁回再審聲請人其餘上訴確定。嗣再審聲請人
    對附表一編號2 判決提起再審之訴，經本院以附表一編號3 
    判決駁回確定；再審聲請人再對附表一編號3 判決提起再審
    之訴，經本院以附表二編號1 裁定駁回確定；再審聲請人又
    對附表二編號1 裁定聲請再審，經本院以附表二編號2 裁定
    駁回確定；後再審聲請人即多次對駁回其聲請再審之裁定或
    對原確定判決聲請再審，經本院以附表二編號3 至22 號裁
    定駁回確定在案。又原確定裁定之陳章榮法官曾參與附表二
    編號13 、14裁定之裁判；蔡子琪法官曾參與附表二編號13 
    裁定之裁判，有該編號13、14裁定附於本院卷內可稽，足見
    陳章榮法官、蔡子琪法官均未參與屬確定終局判決之前歷次
    判決，且其等於參與原確定裁定之裁判，業經一次以上之迴
    避，始再參與原確定裁定之裁判，揆之前揭說明，自無民事
    訴訟法第32條第7款所定應自行迴避之情形，而無同法第496
     條第1 項第4 款所定再審事由。是聲請人據此聲請再審，
    亦無理由。
㈡、關於本件再審之聲請不合法部分：
 1、按聲請人聲請再審，應依民事訴訟法第507條準用第501條第
    1項第4款規定表明再審理由。此為必須具備之程式。所謂表
    明再審理由，必須指明確定裁定有如何合於再審理由之具體
    情事，始為相當；倘僅泛言有何條款之再審事由，而無具體
    情事者，尚難謂已合法表明再審理由。如未表明再審理由，
    法院無庸命其補正（最高法院88年度台聲字第539號裁定要
    旨參照）。再審聲請意旨雖又泛稱原確定裁定有民事訴訟法
    第496條第1項第13款、第497條之再審事由，然此均係對前
    各確定裁判所為指摘，核與原確定裁定駁回再審聲請之理由
    無涉，再審聲請人亦未具體指明原確定裁定有何其他合於前
    開再審事由之具體情事，難認再審聲請人此部分之主張係合
    法表明再審理由，依前揭規定，本院無庸命其補正，應逕行
    駁回再審聲請人之聲請。
 2、按當事人聲請再審，聲明係對某件裁定為再審，但其再審訴
    狀理由，指摘該確定裁定以前之再審裁判如何違法部分，不
    能認係對所聲請再審裁定之再審理由，法院無一一論斷之必
    要（最高法院86年度台聲字第172號裁定要旨參照）。經查
    ：再審聲請人主張：如附表一、二所示各前程序確定裁判，
    亦有民事訴訟法第496條第1項第1款、第4款、第13款、第49
    7條規定之再審事由云云。惟再審聲請人主張各前確定裁判
    具有再審事由，並求予廢棄各前確定裁判部分，須本院審認
    聲請人對原確定裁定聲請再審為有理由後，始能進入前程序
    之再開或續行。然本件再審聲請人主張原確定裁定有前揭再
    審事由各節，既經本院認其聲請不合法或無理由，則就前程
    序之各確定裁判是否具有再審事由，即無從審究。
四、綜上，本件再審聲請一部不合法、一部無理由，應予駁回。
五、爰依法裁定如主文。
中　　華　　民　　國　　111 　年　　5 　　月　　17　　日
                  民事第一庭審判長法  官  蕭錫証
　　　　　　　　　
                                  法  官  徐文瑞
　　　　　　　　　　　　　　　　　　
                                  法  官  劉逸成
以上正本係照原本作成。
本件裁定不得抗告。　　　　　　　　
中　　華　　民　　國　　111 　年　　5 　　月　　17　　日
                                  書記官  康雅婷
附表一
編號      本院案號  1 士林簡易庭95年度士簡字第1017號判決  2 96年度簡上字第1 號確定判決  3 97年度再易字第6號確定判決 
附表二
編號     本院案號  1 98年度再易字第3 號確定裁定  2 102年度再易字第21號確定裁定  3 103年度聲再字第8 號確定裁定  4 105年度聲再字第10號確定裁定  5 107年度聲再字第3 號確定裁定  6 107年度聲再字第14號確定裁定  7 108年度聲再字第4 號確定裁定  8 108年度再易字第6 號確定裁定  9 108年度聲再字第3 號確定裁定 10 108年度聲再字第9 號確定裁定 11 108年度聲再字第12號確定裁定 12 109年度再易字第13號確定裁定 13 109年度聲再字第8 號確定裁定 14 109年度聲再字第13號確定裁定 15 110年度聲再字第5號確定裁定 16 110年度聲再字第3號確定裁定 17 110年度聲再字第30號確定裁定 18 110年度聲再字第22號確定裁定 19 110年度聲再字第23號確定裁定 20 110年度聲再字第24號確定裁定 21 110年度聲再字第25號確定裁定 22 110年度聲再字第29號確定裁定